臺北高等行政法院裁定　　　　　　　　　　　　　　九十二年度訴字第一七九一號
　　原　　　告　陳世寬律師
　　　　　　　 （即王孝敬遺囑執行人）
　　　　　　　　董麗貞會計師
　　　　　　　 （即王孝敬遺囑執行人）
　　被　　　告　財政部臺北市國稅局
　　代　表　人　張盛和（局長）
　　參　加　人　甲○○
　　　　　　　　乙○○
右原告與被告間因贈與稅事件，應命參加人獨立參加訴訟，本院裁定如左：
    主  文
甲○○、乙○○應獨立參加本件被告之訴訟。
    理  由
一、按行政法院認為撤銷訴訟之結果，第三人之權利或法律上利益將受損害者，得依
    職權命其獨立參加訴訟，行政訴訟法第四十二條第一項定有明文。
二、緣參加人之被繼承人王孝敬於民國（下同）八十五年間領取土地徵收補償費新台
    幣（下同）六九、一三○、○○○元後，將取得補償費從事股票買賣，於八十五
    年度將出售股票所得價款於八十五年六月二十八日、六月二十九日、七月二日、
    七月三日、十一月二十一日、十一月二十二日、十一月二十五日、十一月二十七
    日、十一月二十九日、十二月五日、十二月十三日，自其彰化銀行敦化分行（第
    五一─一四三一五─七號帳戶），及聯邦銀行信託部（第五○─0000000
    號帳戶），合計一七一、四六一、七六七元轉入其子王有嘉（六、九八○、○○
    ○元）、女乙○○（二五、○五九、三○六元）、女甲○○（七一、一七二、八
    ○三元）及孫女鄭琪文（甲○○之女五一、四七三、五三四元）、孫子鄭勝元（
    甲○○之子一六、七七六、一二四元）帳戶內。嗣被告於八十六年九月二十日以
    （八六）財北國稅審貳字第八六○四四八三六號函輔導王孝敬如涉有贈與情事，
    請自動申報贈與稅，惟王孝敬並未申報，被告報經財政部核准查核補償費之資金
    流程，經查獲上開贈與事實，乃核定王孝敬贈與總額一七一、四六一、七六七元
    ，淨額為一七○、四六一、七六七元，應課徵贈與稅額為七七、三四五、八八三
    元，並以其未依行為時遺產及贈與稅法第二十四條規定辦理贈與稅申報，依同法
    第四十四條規定，按所漏稅額處以一倍之罰鍰計七七、三四五、八八三元。王孝
    敬不服，主張僅係借用兒孫等人之帳戶，並未表明贈與意思等語，申經復查結果
    ，以甲○○於被告查獲前代王孝敬所繳納之稅款，因有明確之付款流程，准予核
    減贈與額一、二五七、九四五元，變更核定贈與總額為一七○、二○三、八二二
    元，核減罰鍰六二八、九七二元，變更罰鍰為七六、七一六、九一一元，其餘未
    獲變更。王孝敬向財政部提起訴願，嗣於八十八年八月二十五日死亡（繼承人有
    ：王有基、王有嘉、王碧蓮、甲○○、乙○○、黃泰弘、黃泰平、黃泰安、黃瑞
    月、黃玟皓、王美月君等十一人，並由陳世寬律師及丙○○會計師二人為遺囑執
    行人）。繼承人甲○○及王有嘉分別於八十八年九月十四日及九月二十七日向財
    政部聲明承受並續行訴願。案經財政部訴願決定將原處分關於罰鍰部分撤銷，其
    餘訴願駁回。嗣遺囑執行人主張，王孝敬之再訴願人地位由繼承人承受，並以遺
    囑執行人代理續行王孝敬之再訴願事宜。行政院嗣於八十九年六月三十日以台八
    十九訴字第一九八二二號作成再訴願決定，就繼承人王碧蓮及黃泰安二人部分（
    即委任遺囑執行人為再訴願代理人部分），仍維持原處分及原決定，另就其餘繼
    承人部分，則以之再訴願書未符行為時訴願法第十七條第一項但書規定，以程序
    駁回。陳世寬律師及丙○○會計師二人以遺囑執行人身份，代理繼承人（除乙○
    ○及甲○○外）續為提起行政訴訟（本院前審八十九年訴字第一○六五號）。因
    乙○○及甲○○主張贈與人之贈與事實，顯與陳世寬君律師及丙○○會計師主張
    相異，該件訴訟撤銷結果可能損害及受贈人之權利，故本院前審另裁定命乙○○
    及甲○○獨立參加訴訟。嗣經本院前審以八十九年度訴字第一○六五號判決略以
    ，陳世寬律師及丙○○會計師二人係王孝敬之遺囑執行人，始為適格之繼受訴願
    之人，訴願機關應通知渠等二人續行訴願程序合法承受訴願後，再為訴願決定始
    為適法，訴願機關僅由繼承人中之王有嘉及甲○○分別聲明承受訴願，即於八十
    九年一月二十八日以台財訴字第○八九一三五○七六九號訴願決定，列王有嘉及
    甲○○為訴願人，將原處分關於罰鍰部分撤銷，其餘部分訴願駁回，顯有未合，
    再訴願決定未予糾正，逕予駁回，於法亦有未合，遂將訴願決定關於駁回訴願部
    分（即贈與稅本稅部分）及再訴願決定均撤銷，著由訴願決定機關另為處分。嗣
    丙○○會計師自勤業會計師事務所退休，依王孝敬遺囑內容指示辦理，改由董麗
    貞會計師續任遺囑執行人，並與陳世寬律師共同承受及續行訴願。案經財政部依
    據本院八十九年度訴字第一○六五號判決撤銷意旨，重為訴願決定予以駁回，原
    告陳世寬、董麗貞對財政部訴願決定仍未甘服，遂向本院提起本件行政訴訟。
三、本件參加人乙○○、甲○○為被繼承人王孝敬之繼承人，其並非本件之原告，但
    在被告所認定之課徵贈與稅事實中，有轉入乙○○（二五、０五九、三０六元）
    、甲○○（七一、一七二、八０三）及甲○○之女鄭琪文（五一、四七三、五三
    四元）、甲○○之子鄭勝元（一六、七七六、一二四元）帳戶內之認定，參加人
    乃於先前之程序主張被繼承人王孝敬有贈與事實，顯與原告主張相異，則本件撤
    銷訴訟之結果，參加人乙○○、甲○○上開受贈與之權利有將受損害之虞，爰依
    上開規定，裁定如主文。
中　　華　　民　　國　　九十三　　　年　　　五　　　月　　　　十三　　　日
                                  臺北高等行政法院  第二庭
                                            審判長  法  官　姜素娥
      　　　　　　　　　　　　　　　　　　　　      法　官　吳東都
      　　　　　　　　　　　　　　　　　　　　      法　官　林文舟
右為正本係照原本作成。
不得抗告。
中　　華　　民　　國　　九十三　　　年　　　五　　　月　　　　十三　　　日
                                                    書記官  余淑芬
